【裁判字號】    95,訴,2250
【裁判日期】    951228
【裁判案由】    毒品危害防制條例
【裁判全文】
臺灣高雄地方法院刑事判決              95年度訴字第2250號
公  訴  人  臺灣高雄地方法院檢察署檢察官
被      告  甲○○
                    （現於台灣高雄第二監獄執行中）
上列被告因違反毒品危害防制條例案件，經檢察官提起公訴（95
年度毒偵字第3053號），本院改依簡式審判程序判決如下：
    主  文
甲○○施用第一級毒品，累犯，處有期徒刑壹年。扣案海洛因肆
包（不含包裝袋，合計淨重伍點捌公克）、殘留海洛因針筒（
編號2） 壹支，均沒收銷燬；盛裝上開海洛因包裝袋肆只、塑膠
止血帶貳條、針筒支（編號1 、3 、4） 均沒收。
    事  實
一、甲○○前曾因施用毒品案件，經依本院88年度毒聲字第5913
    號裁定執行觀察勒戒，嗣因無繼續施用傾向，於民國88年8
    月31日釋放，復在觀察勒戒釋放後5 年內之93年間，因施用
    毒品違反毒品危害防制條例案件，經本院93年度訴字第2030
    號判決判處有期徒刑7 月確定，並於94年10月24日縮刑期滿
    執行完畢。竟仍未戒除毒品，基於反覆、延續施用第一級毒
    品海洛因之單一行為決意，自94年11月初某日起至95年3 月
    15日下午1 時止，以平均每日施用1 至2 次之頻率，在高雄
    市○○區○○街161 之37號附2 住處，以將海洛因摻入針筒
    加水混合後施打之方式，施用海洛因多次。嗣於95年3 月15
    日下午4 時許，在上址住處為警查獲，並扣得甲○○所有之
    海洛因4 包（包裝袋總重2.35公克，共計淨重5.38公克）、
    殘留海洛因針筒1 支、塑膠止血帶2 條、未使用之針筒3 支
    ，並經甲○○同意後採集其尿液送鑑，結果呈海洛因代謝物
    嗎啡陽性反應，始悉上情。
二、案經高雄市政府警察局苓雅分局報告臺灣高雄地方法院檢察
    署檢察官偵查起訴。
    理  由
一、本件被告甲○○所犯為死刑、無期徒刑、最輕本刑為3 年以
    上有期徒刑以外之罪，其於準備程序進行中，就被訴事實為
    有罪之陳述，經受命法官告知簡式審判程序之旨，並聽取當
    事人之意見後，本院合議庭裁定由受命法官獨任進行簡式審
    判程序，合先敘明。
二、按毒品危害防制第20條第3 項「依前項規定為觀察、勒戒或
    強制戒治執行完畢釋放後，5 年後再犯第10條之罪者，適用
    本條前2 項之規定」，其立法理由，已敘明「觀察、勒戒或
    強制戒治後5 年後再犯者，顯見前所實施之觀察、勒戒或強
    制戒治已足以遮段其施用毒品之癮，為其自新及協助其斷除
    毒癮，對此5 年後再犯者爰明定仍適用初犯之規定，先經觀
    察、勒戒、強制戒治之程序」，由上開立法理由可知，所謂
    觀察、勒戒或強制戒治完畢釋放後5 年後，應僅指因觀察、
    勒戒或強制戒治已有效果，5 年內未再施用毒品而言。本件
    被告前曾因施用毒品案件，經依本院88年度毒聲字第5913號
    裁定執行觀察勒戒，嗣因無繼續施用傾向，於88年8 月31日
    釋放，復在觀察勒戒釋放後5 年內之93年間，因施用毒品違
    反毒品危害防制條例案件，經本院93年度訴字第2030號判決
    判處有期徒刑7 月確定，並於94年10月24日縮刑期滿執行完
    畢，有臺灣高等法院被告前案紀錄表及判決書在卷可稽，顯
    見其前開觀察、勒戒並不足以遮斷其施用毒品之癮，其再犯
    本件施用毒品罪，即無毒品危害防制條例第20條第3 項規定
    之適用，應依法論科。
三、上揭事實，業據被告坦承不諱；佐以其於為警查獲後採集之
    尿液，亦呈嗎啡陽性反應，高雄市立凱旋醫院95年3 月27
    日濫用藥物尿液檢驗報告1 紙在卷足憑。另扣案白色粉末4
    包、針筒1 支（編號2） ，經鑑定後均呈海洛因反應，亦有
    法務部調查局95年7 月10日調科壹字第220023650 號、高雄
    市立凱旋醫院95年12月1 日高市乃醫驗字第2767號濫用藥物
    成品檢驗鑑定書號鑑定書附卷可稽，另有未使用之針筒3 支
    （編號1 、3 、4） 、塑膠止血帶2 條扣案可佐。又海洛因
    於人體內會水解為嗎啡，再循嗎啡代謝方式排出體外，亦經
    行政院衛生署80年以056954號函釋明確。被告自白與事實相
    符，事證明確，其犯行足堪認定，應依法論科。
四、按海洛因為毒品危害防制條例第2 條第2 項第1 款所規定之
    第一級毒品，是核被告甲○○所為，係犯同條例第10條第1
    項之施用第一級毒品罪。其施用第一級毒品前後持有毒品之
    低度行為，為其施用毒品之高度行為所吸收，不另論罪。又
    按刑事法若干犯罪行為態樣，本質上原具有反覆、延續實行
    之特徵，立法時既予特別歸類，定為犯罪構成要件之行為要
    素，則行為人基於概括之犯意，在密切接近之一定時、地持
    續實行之複次行為，倘依社會通念，於客觀上認為符合一個
    反覆、延續性之行為觀念者，於刑法評價上，即應僅成立一
    罪；學理上所稱「集合犯」之職業性、營業性或收集性等具
    有重複特質之犯罪均屬之，而依毒品危害防制條例第2 條第
    1 項規定之「毒品」的定義，可知毒品因具有成癮性及濫用
    性，即一方面因「耐藥性」的影響，導致行為人必須逐漸增
    加施用劑量，方能達成相同效果；他方面則可能因「生理依
    賴性」及「心理依賴性」的影響，導致行為人對毒品產生強
    烈渴求，終至不能根絕；由此可知，施用毒品之行為本身，
    顯然具有反覆性及延續性之特徵，準此，「施用毒品」即屬
    前揭「於立法已特別歸類具有重複特質」之犯罪。本件被告
    係基於單一行為決意，自94年11月初某日起至95年3 月15
    日某時止，以每日施用1 至2 次之頻率，持續施用海洛因未
    曾間斷，顯係出於反覆、延續施用之單一行為決意至明，從
    而在行為概念上，應評價認係包括一罪之集合犯（按本件以
    集合犯論處，雖與先前實務見解認係成立連續犯不同，然此
    僅屬法律見解之變更，與新舊法比較無涉，附此敘明），被
    告前因施用毒品違反毒品危害防制條例案件，經本院93年度
    訴字第2030號判決判處有期徒刑7 月確定，並於94年10月24
    日縮刑期滿執行完畢，有臺灣高等法院被告前案紀錄表在卷
    可稽，其受有期徒刑執行完畢後，5 年以內故意再犯本件有
    期徒刑以上之罪，為累犯，應依刑法第47條之規定加重其刑
    （舊法於徒刑執行完畢或一部之執行而赦免後，5 年內故意
    或過失再犯有期徒刑以上之罪者，均為累犯；新法則僅於故
    意犯罪，始構成累犯。比較結果，新法顯對行為人有利。）
    爰審酌被告前因毒品危害防制條例案件，經觀察勒戒，詎其
    仍未能徹底戒絕毒品，顯見其無戒毒悔改之意，且查獲時仍
    持有海洛因、針筒等物，惟念其犯後坦承犯行，且其施用毒
    品僅自戕一己之身體健康，尚未對他人造成危害等一切情狀
    ，量處如主文所示之刑。扣案海洛因4 包，為第一級毒品，
    扣案針筒（編號1 號）鑑定均殘留海洛因，因該等物品與殘
    留之海洛因無法析離，應將之整體視為毒品，均應依毒品危
    害防制條例第18條第1 項前段之規定，宣告沒收併銷燬之。
    扣案之盛裝上開海洛因之包裝袋4 只（已經法務部調查局就
    之與盛裝之第一級毒品海洛因分別鑑析其重量，應可視為與
    第一級毒品分離之物）、塑膠止血帶2 條、未使用之針筒3
    支（編號1 、3 、4） ，均為被告所有，分別係係供其方便
    攜帶欲施用之毒品所用、施用毒品、預備供被告施用毒品所
    用之物，爰依刑法第38條第1 項第2 款之規定，併予宣告沒
    收。至扣案行動電話、研磨器、剪小斷塑膠吸管1 盒，與被
    告施用毒品無關，爰不為沒收之諭知，附此敘明。
據上論斷，應依刑事訴訟法第273 條之1 第1 項、第299 條第1
項前段，毒品危害防制條例第10條第1 項、第18條第1 項前段，
刑法第11條、第47條第1 項、第38條第1 項第2 款，判決如主文
。
本案經檢察官乙○○到庭執行職務。
中    華    民    國    95    年    12    月    28    日
                  刑事第一庭    法  官  陳宛榆
以上正本證明與原本無異。
如不服本判決，應於判決送達後10日內，向本院提出上訴狀。
中    華    民    國    95    年    12    月    29    日
                                書記官  劉企萍
附錄本判決論罪之法條
毒品危害防制條例第10條
施用第一級毒品者，處 6 月以上 5 年以下有期徒刑。
施用第二級毒品者，處 3 年以下有期徒刑。


司法院資訊處製作；財團法人民間司法改革基金會備份。
